臺灣桃園地方法院刑事判決　　　　　　　99年度易字第1049號
公　訴　人　臺灣桃園地方法院檢察署檢察官
被　　　告　賴瑞昌
選任辯護人　何啟熏律師
被　　　告　范文祺
上列被告等因恐嚇取財等案件，經檢察官提起公訴（99年度偵字
第26349 號、99年度偵字第26862 號、99年度偵字第28548 號）
，被告等於本院準備程序中，均就被訴事實為有罪之陳述，經本
院告知簡式審判程序意旨，並聽取公訴人及被告之意見後，本院
裁定依簡式審判程序獨任審理，判決如下：
    主  文
賴瑞昌犯如附表編號1 至5 所示之罪，應處如附表編號1 至5 主
文欄所示之刑，應執行有期徒刑貳年拾月。
范文祺犯如附表編號1 至4 所示之罪，應處如附表編號1 至4 主
文欄所示之刑，應執行有期徒刑貳年貳月。
    事  實
一、賴瑞昌、范文祺因缺錢花用，於民國99年6 月間，分別結識
    真實姓名年籍不詳、綽號「瘋狗」之人，經「瘋狗」詢問賴
    瑞昌、范文祺是否願意擔任領取款項之工作，渠等即知悉此
    乃從事詐騙集團領款之工作（俗稱「車手」），然賴瑞昌、
    范文祺竟為賺取金錢而決意加入。二人即與上開詐騙集團成
    員基於意圖為自己不法所有之犯意聯絡，由該詐騙集團某成
    員分別於附表編號1 至4所示時間及方式，以恐嚇附表編號1
    至4 所示之人，使其等先後依詐騙集團指示，將所要求之款
    項，放置於附表編號1 至4 所示之地點，再由詐騙集團成員
    撥打范文祺使用之0000000000號電話，指示范文祺前往取款
    時間、地點後，再轉交予賴瑞昌，由賴瑞昌再將得手之金額
    交付「瘋狗」，范文祺因此可獲得每件恐嚇取財金額之百分
    之6 或百分之7.5 之報酬，賴瑞昌則可獲得以每件恐嚇取財
    金額之百分之5 計算之報酬。嗣經警調閱路口監視器，發覺
    范文祺駕駛其所有之車牌號碼KY-0115 號自用小客車，前往
    向孫彭和妹、黃宗林取款，於99年10月13日，持本院核發之
    搜索票，在桃園縣中壢市○○○街11號4 樓查獲范文祺，並
    扣得其所使用之0000000000號行動電話。另附表編號5 部分
    ，則係由賴瑞昌親自前往取款，再交付予「瘋狗」。賴瑞昌
    則可獲得以每件恐嚇取財金額之百分之10計算之報酬。嗣因
    齊飛霞發覺遭騙，經報警處理後，於99年10月14日10時20分
    許，經警於桃園縣龜山鄉○○路○ 段1178巷旁巷口，當場查
    獲前來取款之賴瑞昌，並扣得賴瑞昌所使用之0000000000、
    0000000000號行動電話及贓款新臺幣（下同）6,000元。
二、案經孫彭和妹訴由桃園縣政府警察局八德分局及龜山分局報
    告臺灣桃園地方法院檢察署檢察官偵查起訴。
    理  由
一、程序部分：本案被告范文祺、賴瑞昌所犯均係死刑、無期徒
    刑或最輕本刑為3 年以上有期徒刑以外之罪，渠等於審理中
    就被訴事實均為有罪之陳述，經本院告知簡式審判程序之旨
    ，並聽取當事人意見後，本院遂依刑事訴訟法第284 條之1
    、第273 條之1 第1 項規定裁定進行簡式審判程序，合先敘
    明。
二、上開犯罪事實，業據被告范文祺、賴瑞昌於本院準備程序中
    坦承不諱，復與證人即被害人孫彭和妹、陳玉珍、黃宗林、
    溫燕清於警詢及偵查中、證人即被害人齊飛霞於警詢時所述
    互核相符，另有監視器翻拍照片、內政部警政署反詐騙案件
    紀錄表、受理刑事案件報案三聯單、受理各項案件紀錄表、
    搜索扣押筆錄、扣押物品目錄表、車輛詳細資料報表、通訊
    監察書暨通訊監察譯文，並有被告范文祺於99年10月13日遭
    查獲時扣案之0000000000號行動電話1 支（含SIM 卡1 張）
    ，及被告賴瑞昌於99年10月14日遭查獲時扣案之0000000000
    、0000000000號行動電話2 支（含SIM 卡各1 張）扣案可佐
    ，足見被告賴瑞昌、范文祺之自白與事實相符，本案事證明
    確，被告犯行均堪認定，應依法論科。
三、核被告賴瑞昌、范文祺所為，係犯刑法第346 條第1 項之恐
    嚇取財罪。被告2 人與真實姓名不詳、綽號「瘋狗」之成年
    男子及其所屬之詐騙集團成員間，就前開犯行，互有犯意聯
    絡及行為分擔，為共同正犯。再被告賴瑞昌、范文祺就附表
    編號1 、3 、5 中，先後數次恐嚇被害人孫彭和妹、黃宗林
    、齊飛霞而取財之行為，依一般社會健全觀念，在時間差距
    上，難以強行分割，在刑法評價上，係視為數個舉動之接續
    施行，合為包括之一行為予以評價，屬接續犯；惟就附表編
    號1 至5 各被害人間，因參與人員、犯罪手段、被害方式、
    被害人別、取得財物方式等均有差異，各該犯行間，均係犯
    意互別、行為互殊，應予分論併罰。
四、爰審酌被告賴瑞昌、范文祺均正值青壯，竟不思正當途徑獲
    取報酬，明知政府近年來大力宣導詐騙犯罪之嚴重性，均知
    曉法律嚴禁恐嚇取財之詐欺犯行，竟為圖不法財物，不思正
    途，參與恐嚇取財犯罪集團，危害社會秩序，造成多數被害
    人心生恐懼並受有金錢損失，所生危害重大，兼衡其犯罪動
    機、分工參與程度，且於犯罪後坦承犯行有所悔悟，惟迄今
    尚未與被害人等達成和解之一切情狀，量處如主文所示之刑
    ，並定其應執行之刑，以資懲儆。
五、沒收部分：
    按刑法第38條第1 項第3 款、第3 項規定因犯罪所得之物，
    除有特別規定外，以屬於犯人者為限，始得沒收，倘第三人
    對於該物在法律上得主張權利者，自不在得沒收之列（最高
    法院97年度臺非字第198 號判決意旨參照）。扣案被告范文
    祺所有之0000000000號行動電話，為被告范文祺所有，作為
    與「瘋狗」及被告賴瑞昌聯繫之用，係供犯罪所用之物，業
    據被告范文祺供述在卷（見本院100 年1 月21日審判筆錄第
    6 頁），爰依刑法第38條第1 項第2 款之規定宣告沒收之。
    另扣案被告范文祺所有之行動電話2 支及被告賴瑞昌所有之
    0000000000號行動電話1 支，無法確認係供犯罪所用、另扣
    案0000000000號行動電話雖係「瘋狗」提供予被告賴瑞昌做
    為聯繫取款之用，然無法確認原申辦或持有人有轉讓所有權
    而無取回之意，是難認定係被告賴瑞昌或共犯所有，又扣案
    之報紙假裝之鈔票1 包，非被告等人所有，爰均不予宣告沒
    收之。另扣案現金新臺幣6000元，被告於警詢中既已供承係
    其於99年10月13日取得被害人齊飛霞遭恐嚇而交付之20萬元
    後，詐騙集團成員給予之報酬，被害人齊飛霞本得循法律途
    徑索還，是亦不予沒收之，附此敘明。
據上論斷，應依刑事訴訟法273 條之1 第1 項、第299 條第1 項
前段，刑法第28條、第346 條第1 項、第51條第5 款，判決如主
文。
本案經檢察官戴瑞麒到庭執行職務。
中    華    民    國   100    年    2     月    11    日
                  刑事第二庭    法  官  陳麗芬
以上正本證明與原本無異。
如不服本判決應於收受判決後10日內向本院提出上訴書狀，並應
敘述具體理由。其未敘述上訴理由者，應於上訴期間屆滿後20日
內向本院補提理由書( 均須按他造當事人之人數附繕本) 「切勿
逕送上級法院」。
                                書記官  謝雅茹
中    華    民    國   100    年    2     月    11    日
附錄論罪科刑法條全文：
中華民國刑法第346條：
（單純恐嚇罪）
意圖為自己或第三人不法之所有，以恐嚇使人將本人或第三人之
物交付者，處 6 月以上 5 年以下有期徒刑，得併科 1 千元以
下罰金。
以前項方法得財產上不法之利益，或使第三人得之者，亦同。
前二項之未遂犯罰之。
附表：
┌──┬────┬──────┬────────┬────────┬─────┬──────┐
│編號│ 被害人 │  犯罪時間  │   地     點    │恐嚇方法        │得手金額及│  主   文   │
│    │        │            │                │                │被告等獲得│            │
│    │        │            │                │                │之報酬    │            │
├──┼────┼──────┼────────┼────────┼─────┼──────┤
│1   │孫彭和妹│99年7 月16日│桃園縣八德市介壽│撥打電話予被害人│20萬元。  │范文祺、賴瑞│
│    │        │下午4 時許  │路2 段252 巷15弄│，稱：其女孫曉玲│被告范文祺│昌共同意圖為│
│    │        │            │63號前          │替人作保38萬元，│獲1 萬    │自己不法之所│
│    │        │            │                │因債務人跑路，孫│2,000 元、│有，以恐嚇得│
│    │        │            │                │曉玲現在在伊手中│被告賴瑞昌│財產上不法之│
│    │        │            │                │，若不處理，要將│獲1 萬元  │利益，均處有│
│    │        │            │                │孫曉玲當成白曉燕│          │期徒刑八月。│
│    │        │            │                │一樣，一塊一塊的│          │            │
│    │        │            │                │剁，不然就將孫曉│          │            │
│    │        │            │                │玲賣到私娼療抵債│          │            │
│    │        │            │                │等語            │          │            │
│    │        ├──────┼────────┼────────┼─────┤            │
│    │        │99年7 月16日│同上址          │撥打電話予被害人│3萬元。   │            │
│    │        │下午4 時25分│                │，表示其所交付之│范文祺獲  │            │
│    │        │許          │                │金額不足，無法釋│1,800元、 │            │
│    │        │            │                │放孫曉玲，要求被│被告賴瑞昌│            │
│    │        │            │                │害人再行籌款    │獲1,500元 │            │
│    │        │            │                │                │          │            │
│    │        │            │                │                │          │            │
├──┼────┼──────┼────────┼────────┼─────┼──────┤
│2   │陳玉珍  │99年7 月19日│桃園縣八德市永豐│撥打電話予被害人│12萬元    │范文祺、賴瑞│
│    │        │下午4 時許  │路155 號之電線桿│，以其所交付之金│被告范文祺│昌共同意圖為│
│    │        │            │下              │剛不足，無法釋放│獲7,200 元│自己不法之所│
│    │        │            │                │其子為由，要求陳│、被告賴瑞│有，以恐嚇得│
│    │        │            │                │玉珍再籌款      │昌獲6,000 │財產上不法之│
│    │        │            │                │                │元        │利益，均處有│
│    │        │            │                │                │          │期徒刑八月。│
├──┼────┼──────┼────────┼────────┼─────┼──────┤
│3   │黃宗林  │99年7月22日 │桃園縣八德市大興│撥打電話予被害人│4萬5千元  │范文祺、賴瑞│
│    │        │下午5時許   │路480 巷口之電線│，佯裝其子稱：「│被告范文祺│昌共同意圖為│
│    │        │            │桿下            │爸爸快來救我」等│獲3,375 元│自己不法之所│
│    │        │            │                │語後，對方隨即對│、被告賴瑞│有，以恐嚇得│
│    │        │            │                │其恫稱：其子替人│昌獲2,250 │財產上不法之│
│    │        │            │                │做保，因債務人跑│元        │利益，處有期│
│    │        │            │                │路，其子現在在其│          │徒刑七月。  │
│    │        │            │                │手中，若不還錢，│          │            │
│    │        │            │                │要對其子不利，將│          │            │
│    │        │            │                │其剁手剁腳等語  │          │            │
│    │        ├──────┼────────┼────────┼─────┤            │
│    │        │99年7 月22日│同上址          │撥打電話予被害人│5萬元     │            │
│    │        │下午6 時40分│                │，稱：其子欠伊38│被告范文祺│            │
│    │        │許          │                │萬，至少要還10萬│獲3,750 元│            │
│    │        │            │                │，才肯放其子走  │、被告賴瑞│            │
│    │        │            │                │                │昌獲2,500 │            │
│    │        │            │                │                │元        │            │
│    │        │            │                │                │          │            │
├──┼────┼──────┼────────┼────────┼─────┼──────┤
│4   │溫燕清  │99年7 月30日│桃園縣八德市介壽│撥打電話予被害人│5萬元     │范文祺、賴瑞│
│    │        │下午3時5分許│路2 段附近之某不│，稱：其子劉盛閔│被告范文祺│昌共同意圖為│
│    │        │            │詳自用小客車車輪│替人作保，因債務│獲3,750 元│自己不法之所│
│    │        │            │下              │人跑路，其子現在│、被告賴瑞│有，以恐嚇得│
│    │        │            │                │在伊手中，若不還│昌獲2,500 │財產上不法之│
│    │        │            │                │錢，要斷其子一隻│元        │利益，處有期│
│    │        │            │                │手一隻腳等語    │          │徒刑七月。  │
├──┼────┼──────┼────────┼────────┼─────┼──────┤
│5   │齊飛霞  │99年10月13日│桃園縣龜山鄉萬壽│撥打電話予被害人│20萬元    │賴瑞昌共同意│
│    │        │下午6 時10分│路1178號旁巷口處│，稱：其孫滕韋宏│被告賴瑞昌│圖為自己不法│
│    │        │許          │之某黑色桶子    │替人作保積欠38萬│獲2萬 元  │之所有，以恐│
│    │        │            │                │元，因債務人跑路│          │嚇得財產上不│
│    │        │            │                │，其子現在在伊手│          │法之利益，處│
│    │        │            │                │中，若不還錢，將│          │有期徒刑八月│
│    │        │            │                │有不測等語      │          │            │
│    │        ├──────┼────────┼────────┼─────┤            │
│    │        │99年10月14日│同上址          │撥打電話予被害人│無        │            │
│    │        │上午9 時30分│                │，表示再交付10萬│          │            │
│    │        │許          │                │元即可換得滕韋宏│          │            │
│    │        │            │                │之平安等語，嗣因│          │            │
│    │        │            │                │齊飛霞已知悉遭詐│          │            │
│    │        │            │                │騙，而報警查獲被│          │            │
│    │        │            │                │告賴瑞昌。      │          │            │
└──┴────┴──────┴────────┴────────┴─────┴──────┘